臺灣屏東地方法院刑事判決　　　　　　　　　　　　　　九十年度訴字第五一五號
　　公　訴　人　臺灣屏東地方法院檢察署檢察官
　　被　　　告　甲○○
　　被　　　告　丙○○
右列被告等因妨害公務案件，經檢察官提起公訴（九十年度偵字第三六一五號、第四
一七一號）及移送併辦（九十一年度偵字第二九七一號），本院判決如左：
    主  文
甲○○、丙○○共同隱匿公務員職務上委託第三人掌管之物品，甲○○處有期徒刑壹
年貳月，丙○○處有期徒刑貳年。
    事  實
一、緣甲○○、乙○○（另行審結）及丙○○三人共同於民國八十八年五月間，以「
    正億滿號」漁船，自大陸地區私運約五十噸之柴油進入臺灣地區，而於八十八年
    五月十七日下午七時十分許，在屏東縣東港鎮小琉球西南約四點五浬處為警查獲
    ，並經警於同年月十八日將該扣案之柴油六萬七千公升連同漁船責付船長甲○○
    保管（該三人其後經檢察官偵查、起訴，並由本院於八十九年七月十八日以八十
    八年訴字第六三四號判決判處甲○○有期徒刑五月及拘役五十日，緩刑三年確定
    ；判處乙○○有期徒刑八月及拘役五十日，緩刑三年確定；判處丙○○有期徒刑
    五月，緩刑三年確定）。惟甲○○、乙○○及丙○○三人均未能心生警惕，明知
    前開由警方責付保管之六萬七千公升柴油係公務員職務上委託甲○○保管之物品
    ，竟基於共同之犯意聯絡，先於八十八年六月七日某時，由甲○○將該扣案柴油
    交予丙○○，再由乙○○、丙○○夫婦於八十八年六月七日至同年七月二十日間
    之某日，在不詳地點，以不明方法將該扣案柴油予以藏匿。
二、案經台灣屏東地方法院檢察署檢察官自動檢舉偵查起訴。
    理  由
一、訊據被告甲○○對其於八十八年六月七日解僱當天，曾將前開扣案柴油連同「正
    億滿號」漁船一併交付予船主乙○○，以致無法繳回油品等情固供認不諱，惟矢
    口否認有何妨害公務犯意，辯稱：伊不知道將漁船交還船主前要向警察報備，亦
    不知乙○○及丙○○如何處理該批柴油云云。訊據被告丙○○亦否認有何妨害公
    務犯行，辯稱扣案柴油都裝在「正億滿號」漁船上，但是該船於八十八年七月二
    十日出海作業時碰撞岸邊消波塊而沈沒，所以柴油都漏光了云云。經查：
    (一)右揭扣案柴油及「正億滿號」漁船，前經警方於八十八年五月十八日責付甲○○本人保管，被告甲○○並於載有：「認領保管人，負有保管之責，如命移送
      司法機關，應即發送，如有損失，並應負責賠償。」等文字之認領保管單上簽
      名認領無誤，茲有認領保管單影本一紙附卷足考（附於九十一年偵字第二九七
      一號卷第九頁），故被告對其所負之保管責任，自應有所明瞭。嗣甲○○將保
      管單及柴油一併交予被告丙○○，而丙○○又為「正億滿號」漁船走私案之被
      告之一，則丙○○對於前開柴油為公務員責付甲○○保管之物品一節，亦應有
      所認識。
    (二)被告甲○○、丙○○雖均否認其有妨害公務之犯意，並以前揭情詞為辯，惟「
      正億滿號」漁船擱淺、沈沒當時，曾有「鯤海盈號」漁船（船長黃安大）前往
      拖救，屏東縣消防局新園分隊亦派出消防人員李建朝、李文振前往岸邊待命救
      援，惟證人黃安大、李建朝、李文振均未曾看見「正億滿號」有漏油情事，亦
      未接獲民眾報案海面上有油汙汙染海面之情形，此已分據證人黃安大、李建朝
      及李文振於偵查中結證屬實（九十年度他字第三五號卷第四十三頁、八十九頁
      、九十頁），並有拖救費用收據影本一紙在卷供憑（前揭卷第六十五頁）。況
      其後被告乙○○以漁船沈沒為由向中國航聯產物保險股份有限公司申請理賠時
      ，亦僅陳報船上裝載物有「漁獲物二十八箱」，而未陳報該船載有扣案柴油六
      萬七千公升，茲有中國航聯產物保險股份有限公司漁船船體險賠款報告書影本
      一份附卷可佐（前揭卷第六十一頁），由此可見，被告丙○○所辯柴油已因漁
      船沈沒而漏盡云云要非實情，不足採信。又被告甲○○、丙○○既知甲○○對
      扣案物品負有保管責任，彼二人又甫因私運該批扣案柴油進入台灣地區遭檢察
      官提起公訴，則其等自當知曉前開柴油為法院認定犯罪事實之重要證物，不得
      任意移轉或處分，惟竟擅自移轉，又不告知責付機關，足見彼等就隱匿公務員
      責付物品一事有犯意聯絡及行為分擔，被告甲○○辯稱不知要向警察報備云云
      ，顯與常理有違，應係臨訟卸責之詞，不足採信。此外，復有「正億滿號」漁
      船船舶海事報告書、船舶噸位證書、船舶登記書、被告甲○○漁船船員手冊等
      影本及照片三張附卷可參，本件事證明確，被告甲○○、丙○○二人之犯行堪
      予認定。
二、核被告甲○○、丙○○二人所為，均係犯刑法第一百三十八條之隱匿公務員職務
    上委託第三人掌管之物品罪。被告甲○○、丙○○及乙○○三人間就上開犯行有
    犯意聯絡及行為分擔，均為共同正犯。茲審酌被告甲○○曾有違反國家安全法之
    前科，甲○○、丙○○二人又均因違反懲治走私條例之行為經本院判處徒刑，並
    宣告緩刑在案，竟不知警惕，復共同將扣案責付甲○○保管之柴油予以藏匿，顯
    見彼等毫無守法觀念，惡性重大，且彼三人藏匿之柴油數量高達六萬七千公升，
    數量龐大，致使法院宣告該等柴油應予沒收之判決（本院八十八年度訴字第六三
    四號）無法執行，於事後仍飾詞置辯，毫無悔意等一切情狀，爰分別量處如主文
    所示之刑，以資懲儆。
據上論斷，應依刑事訴訟法第二百九十九條第一項前段，刑法第二十八條、第一百三
十八條，判決如主文。
中      華      民      國      九十一    年      十      月    三十    日
                                      臺灣屏東地方法院刑事第五庭
法  官  王以齊
右正本證明與原本無異。
對於本判決如有不服應於收受送達後十日內向本院提出上訴書狀上訴於台灣高等法院
高雄分院並按他造當事人之人數附具繕本。
                                          書記官   林天化
中      華      民      國      九十一    年      十      月    三十一  日
附錄本判決論罪科刑法條：
刑法第一百三十八條
毀棄、損壞或隱匿公務員職務上掌管或委託第三人掌管之文書、圖畫、物品，或致令
不堪用者，處五年以下有期徒刑。
